【裁判字號】    89,易,815
【裁判日期】    891130
【裁判案由】    詐欺
【裁判全文】
臺灣臺中地方法院刑事判決                          八十九年度易字第八一五號
    公  訴  人  臺灣台中地方法院檢察署檢察官
    被      告  丙○○
右列被告因詐欺案件，經檢察官提起公訴（八十七年度偵字第四九號），本院判決如
左：
    主  文
丙○○無罪。
    理  由
一、公訴意旨引用起訴書之記載（如附件）。
二、按犯罪事實應依證據認定之，無證據不得推定其犯罪事實，又不能證明被告犯罪
    者，應諭知無罪之判決，刑事訴訟法第一百五十四條、第三百零一條第一項分別
    定有明文。次按刑法第三百三十九條第一項之詐欺取財罪，必須行為人自始基於
    不法所有之意圖，以詐術使人交付財物，始能構成。至於民事債務當事人間，若
    有未依債務本旨履行給付之情形，在一般社會經驗而言，原因非一：其或因不可
    歸責之事由無法給付，或因得對他造合法主張抗辯而拒絕給付，甚至債之關係成
    立後，始行惡意遲延給付，皆有可能，非必出於自始無意給付之詐欺罪一端。再
    者，刑事被告依法不負自證無罪之義務，故在別無積極證據之情形下，自難違反
    上開規定，以被告單純債務不履行之狀態，推定其自始即有不法所有之意圖而施
    用詐術。
三、公訴人認被告丙○○涉犯詐欺罪嫌，無非以告訴人甲○○之指訴及被告自承係商
    鞅建設有限公司（下稱商鞅公司）負責人，並於民國（下同）八十七年初即開始
    向外借貸週轉，並委託告訴人夾報散發預售屋廣告等情，嗣屆期不付款，並遷移
    不明致告訴人索債無門等情為其論據。惟訊據被告固坦承經商失敗，並於八十八
    年一月八日及同年月九日，委託聯合報之台中廣告單位負責人甲○○，以ＤＭ方
    式為其印製並夾報散發促銷商鞅公司之「河北市」建案預售屋廣告單十萬份，總
    計應付款新台幣（下同）五萬一千三百五十元之事實不諱，然堅決否認有何詐欺
    犯行，辯稱：我沒有詐騙意圖，我是個案投資失敗之後，又接到一個案子，所以
    才登廣告，我當時估計戶頭還有錢可以支付廣告的錢，我並未逃逸，而是外出賺
    錢欲償還上開積欠之款項，並無任何詐欺犯行等語。
四、經查，本件告訴人甲○○與被告間確有委託印製廣告單夾報關係，且雙方係初次
    交易等情，業據告訴人到庭陳述甚明，且告訴人於本院審理時亦到庭陳稱：「當
    初並不認為被告有詐欺意圖，但事後請不到款，才有受騙的感覺」等語。其次，
    被告業與告訴人以五萬元達成和解賠償損害，並已取得告訴人之諒解等情，有證
    人乙○○到庭結證綦詳，復有和解書一紙附卷可稽。再者，揆諸商場上交易情況
    ，被告所經營之建築業，因適逢景氣不佳因素，致個案投資失敗，雖帳戶內確無
    存款，惟其憑藉當時商場上之人派關係，為謀圖強而於接獲新個案之際，先行延
    欠應支付款項，待新收款項後再行支付，於商場交易習慣言，亦難謂有違，且被
    告與告訴人間債務僅五萬餘元，自難以被告逾期為支付報酬，即謂訂約之初即有
    詐欺意圖。綜上所述，被告雖嗣後未能按期兌付報酬，此僅屬違反契約之民事糾
    葛，尚難據此即認被告向告訴人訂約委託之際即有不法所有之意圖，則被告與告
    訴人彼此間既純屬民事債務糾紛，宜循民事程序救濟，要與上開詐欺罪之構成要
    件不合，此外復查無其他積極確切之證據足以證明被告有詐欺之事實，不能證明
    被告犯罪，自應為無罪之諭知，以示審慎。
據上論斷，應依刑事訴訟法第三百零一條第一項，判決如主文。
中      華      民      國    八十九    年     十一     月     三十     日
                                    台灣台中地方法院刑事第五庭
                                        法  官  夏  一  
右正本證明與原本無異。
如不服本判決，應於判決送達後十日內向本院提出上訴狀，上訴於臺灣高等法院臺中
分院( 須附繕本 )。
                                        書記官
中      華      民      國    八十九    年     十二     月      七      日


司法院資訊處製作；財團法人民間司法改革基金會備份。
